---
title: "NRK case"
author: "Emil"
date: "today"
output: html_document
---

```{r}
require(data.table)
require(ggplot2)
## require(lubridate)
```


Leser inn datasettet.
```{r}
dt = fread("unge-lovende.csv")
```

## Utforskende dataanalyse

Starter med å bli litt kjent med dataene. Hvordan ser de seks første og seks siste radene ut?
```{r}
head(dt)
tail(dt)
```

Er det noen dupliserte rader?

```{r}
dt[duplicated(dt), .N]
dt = dt[!duplicated(dt)]
```
Det var noen, så jeg fjernet dem.

Undersøker dimensjonene til dt
```{r}
dim(dt)
```
Nesten 590 000 rader.

Sjekker hvor mange unike brukere det er
```{r}
dt[, uniqueN(userId)]
```
Over 148 000 unike brukerider.

For å forenkle arbeidet med datasettet lager jeg en variabel av visitStartTime formatert som POSIXct. I tillegg lager jeg en variabel som forenkler lesingen av tidsforløpet timeWithinVisit og episoden.

Episoden er det tredje siste sifferet i programId. Sjekker hvordan verdiene ser ut.
```{r}
unique(dt$programId)
```

Alle de seks unike verdiene er bygget opp på samme måte. Det 10. tegnet er episoden.
```{r}
ep = strtoi(substr(dt$programId, 10, 10))
ep[1:6]
```

Konverterer visitStartTime til en POSIXct-verdier.
```{r}
st = structure(dt$visitStartTime, class=c('POSIXt', 'POSIXct'))
st[1:6]
min(st)
```

I samme slenger undersøker jeg fordelingen av verdiene i variabelen.

```{r}
quantile(st)
mean(st)
```
Jeg legger merke til at medianen ligger mye nærmere minimumsverdien enn maksimumsverdien, og litt nærmere første kvartil enn tredje kvartil. Dessuten er gjennomsnittsverdien litt høyere enn medianen. Dette tyder på at flere har sett episoder i serien nær tidspunktet den ble sluppet enn slutten på tidsserien. For å få et bedre inntrykk, kan dette plottes.

```{r}
ggplot(data.table(st)[, .(antall = .N), by =.(dato = as.POSIXct(format(st, "%Y-%m-%d"), format = "%Y-%m-%d"))], aes(dato, antall)) + geom_point() + geom_line()
```
Diagrammet viser at etter 6. november 2015 øker seertallene frem til første søndag. Deretter avtar de kraftig. De to påfølgende søndagene går seertallene i taket, men etter det er ikke seertallene like merkante på søndager.

Nå lager en ny variabelsom viser tidspunktet episoden var ferdig.
```{r}
vt = dt$visitStartTime + dt$timeWithinVisit/1000
vt = structure(vt, class=c('POSIXt', 'POSIXct'))
head(vt)
```

Lager en variabel som viser tidsdelta i timer, minutter og sekunder fra sesjonen startet til episoden var ferdig.
```{r}
## Må trekke fra én time på grunn av tidssonen. Hvis jeg ikke gjør det blir datoen 1970-01-01 01:00:00 som blir forvirrende.
td = structure(vt - st - 3600, class=c('POSIXt', 'POSIXct'))
## td = format(td-3600, "%H:%M:%OS3")
head(td)
```

Jeg undersøker igjen fordelingen på denne variabelen.
```{r}
format(quantile(td), "%H:%M:%OS3")
format(mean(td), "%H:%M:%OS3")
```
Minste besøkstiden er null millisekunder. Denne typen observasjoner er kanskje bare støy som bør ryddes opp i, men jeg utsetter det. Største besøkstid er litt over ni timer. 

Medianen er på litt under 40 minutter, mens gjennomsnittet er på 55,5 minutter. Siden lengden på episodene er like under 30 minutter, kan dette tyde på at mange har sett i alle fall én episode i løpet av besøkstiden, men det kan også være at brukeren har surfet på andre sider før vedkommende startet avspillingen. Verdien på første kvantil kan tyde på at det i alle fall er 25 % som ikke har sett episoden ferdig (eller spolt gjennom den). Hva er egentlig andelen som har en besøkstid på mindre enn 30 minutter?

```{r}
length(td[td<as.POSIXct("1970-01-01 00:30:00", format = "%Y-%m-%d %T")])/length(td)
```
Svar: Nesten 41 %.

(Lurer på hvor mange episoder brukeren som hadde lengst besøkstid, så:

```{r}
dt[userId == userId[timeWithinVisit == max(timeWithinVisit)]][order(visitStartTime, timeWithinVisit)]
```
Det ser it toø at brukeren så de fem første episodene, men at vedkommende hadde begynt å se Unge lovende ganske sent i besøket.)

Legger til variablene til dt.
```{r}
dt[, c('episode', 'sesjonstart', 'episodeslutt', "delta") := .(ep, st, vt, td)]
head(dt)
```

Hva kan vi nå lese fra dette? Jeg finner en bruker som har sett flere episoder.
```{r}
a = dt[, .(unikeEpisoder = uniqueN(episode)), by = .(userId, sesjonstart)]
head(a)
```
Jeg velger brukeren på tredje linje og sorterer utskriften kronologisk.
```{r}
dt[userId == userId[3]][order(sesjonstart, episodeslutt)]
```
Brukeren begynte å se episode fem 10. november 2015. Denne episoden var ferdig 27 minutter etter at sesjonen på NRK TV ble startet kl. 16:39. Deretter så brukeren episode seks som var ferdig en halv time senere. Neste sesjon startet 19:42 samme dag. Da så brukeren ferdig første episode 3 minutter(?) etter starten på sesjonen. De neste fire episodene gikk slag i slag, og brukeren avsluttet 1:47 timer etter sesjonsstart. Brukeren hadde vært innom episode fem to ganger.

La oss se på noen statistikker.

Jeg starter igjen med fordelingen av episoder per bruker.

```{r}
dt[, .(antallEpisoder = .N), keyby = userId][, c(quantile(antallEpisoder), snitt= mean(antallEpisoder))]
```
Interessant, 240 episoder for én bruker. Jeg må snoke litt.

```{r}
u = dt[, .(antallEpisoder = .N), keyby = userId][userId == userId[antallEpisoder == 240]]$userId
dt[userId == u][order(sesjonstart, episodeslutt)][1:50]
```
Her var det mye rart. Jeg lar det ligge.

Hvor mange har vært innom de ulike episodene?
```{r}
(p = dt[, .(antallBrukere = uniqueN(userId)), by = episode][order(episode)])
ggplot(p, aes(episode, antallBrukere)) + geom_point() + scale_x_continuous(breaks=c(1,2,3,4,5,6), labels=c(1,2,3,4,5,6)) + coord_cartesian(ylim= c(0,115000))
```

Nesten 112 000 har sett episode 1. Dette tallet synker til ca. 95 000 for episode 2
og siden minker det til ca. 87 500. Jeg syns det er litt rart at av 148 000 brukere
har bare 112 000 sett episode 1.

Ut fra NRKs perspektiv, tror jeg det ville være interessant å få besvart følgende spørsmål:
1. Hvor mange har sett alle episodene?
2. Når ble de ulike episodene sett? 
3. Hvor mange så serien idet den ble sluppet?
3. Hvor mange har bare sett noen episoder?
4. Hvor mange har bare sett en ufullstendig episode?
5. Hva er alderen på seerne?

De tre første spørsmålene sier noe om dem som likte serien, mens de to neste spørsmålene sier noe om hvor mange som ikke likte den så godt. Det siste sier noe om hvilken aldersgruppe man treffer med serien, men dette gir ikke datasettet svar på.

La oss se når episodene ble sett
```{r}
tp = dt[, .(Antall=.N), by = .(dato = format(episodeslutt, "%Y-%m-%d"), tid = format(episodeslutt, "%H"))]
tp[, c("dato", "tid") := .(as.POSIXct(dato, format = "%Y-%m-%d"), as.POSIXct(tid, format = "%H"))]
head(tp)
ggplot(tp, aes(dato, tid, size=Antall)) + geom_point() + scale_y_datetime(date_labels = "%R")
```
Dette ikke så informativt som jeg hadde håpet. Seerantall per dag har vi allerede sett på lengre oppe.

La oss finne ut hvor mange som har sett alle episodene.

```{r}
ae = dt[,.(settEpisoder = uniqueN(episode)) ,by = .(userId)]
head(ae)
ae[, .(antall = .N), by = settEpisoder][order(-settEpisoder)]
ae[, .N]  ## Sjekker at dette summerer seg til antall unike brukere
```
Ca. 58 000 har sett alle episodene. Nesten 38 000 har bare sett én episode. Litt over 52 000 har sett mellom to og fem episoder.

## Seriefråtsing (Binge-watching)
Definisjonen på seriefråtsing er litt vag, men i henhold til wikipedia viste en undersøkelse som Netflix gjorde i februar 2014 at 73 % definerer seriefråtsing som å se mellom to og seks episoder i strekk. Wikipedia henviser også til en artikkel av Trouleau, Ashkan, Ding og Eiksson (2016)[^1] som argumenterer med at definisjonen bør sees i konteksten av innholdet i programmet.

Hvor mange har sett mer enn én episode i strekk?

Hvordan kan "i strekk" defineres på bakgrunn av tilgjengelige data? Jeg kan tenke meg tre forslag til definisjon:
1. Brukere som har flere episoder med samme sesjonstart.
2. Punkt 1 i tillegg til at episodene er i koronoloisk rekkefølge.
3. Det er minder enn 30 min differanse i besøkstid mellom to episoder.

I punkt én blir det ikke tatt hensyn til om det er en lengre pause mellom to episoder, eller hvor vidt episodene følger hverandre kronologisk. (Jeg har ikke sett Unge lovende, men jeg har inntrykk av at episodene følger en kronologisk utvikling og dermed ikke er ment å bli sett uavhengig.)

Punkt to setter krav om at episodene skal bli sett i kronologisk rekkefølge. Dette er egentlig ikke et krav for seriefråtsing. Definisjonen gjør ikke noe med krav om pause.

Punkt tre settes det krav om at episodene følger hverandre med mindre enn 30 min mellom hver episode. Jeg tror det er sannsynlig at episodene også følger kronologisk ut fra dette kravet. Dermed vil punkt tre være inneholdt i punkt to som vil være inneholdt i punkt én.

Etter å ha tenkt litt er inntrykket mitt at punkt tre er den definisjonen som er nærmest å fange opp seriefråtsning av dem jeg har foreslått. La meg allikevel se litt bredt på det ved å telle opp antallet i definisjon én.

Jeg teller opp hvor mange brukere som har sett flere episoder med samme starttid. For å få til dette må jeg finne starttiden for den første episoden som ble sett for hver unike kombinasjon av bruker og starttid.
```{r}
dt[, rank:=frank(episodeslutt), by=.(userId, sesjonstart)]
dt[(userId == userId[rank == max(rank)]) & (sesjonstart == sesjonstart[rank == max(rank)])][order(sesjonstart, episodeslutt)]
```
Her har vi funnet en superseriefråtser!

Da er det bare å telle hva som er maks rank for hver gruppe.
```{r}
dt[, .(maksRank = max(rank)), by = .(userId, sesjonstart)][, .(.N), by = .(maksRank)][order(maksRank)]
dt[, .(maksRank = max(rank)), by = .(userId, sesjonstart)][, c(quantile(maksRank), snitt = mean(maksRank))]
```
Det er visst noen som ser serien flere ganger i strekk. Over halvparten ser i alle fall kun én episode av Unge lovende per besøk.

Nå legger jeg til en variabel som forteller hvor mange minutter det er mellom slutten av to etterfølgende episoder.

```{r}
df = dt[order(userId, sesjonstart, episodeslutt), .(deltaForrige = difftime(episodeslutt, shift(episodeslutt, 1, type="lag"), units = "mins")), keyby = .(userId, sesjonstart)]
```

I tillegg er jeg interessert i å se spredningen i tidsforskjellen mellom slutttidene til episodene. 

```{r}
df[, c(quantile(deltaForrige, na.rm=TRUE), snitt =  mean(deltaForrige, na.rm=TRUE))]
```
Mellom første og tredje kvartil ligger 28,9 til 32,2 minutter. Jeg tenker at dette er OK tidsintervaller mellom påfølgende episoder for at det skal kalles seriefråtsing.

Hvor mange har sett to, tre, osv episoder med mindre enn 35 minutter mellom sluttidene?
```{r}
df[deltaForrige < 35, .(påfølgendeEpisoder = .N), by = .(userId, sesjonstart)][, .(antall = .N), by = .(påfølgendeEpisoder)][order(påfølgendeEpisoder)]
```
Utskriften viser at det er 68 917 brukere som har hatt en sesjon hvor de har sett to episoder etter hverandre.

Jeg avslutter her. Definisjonen jeg bruker på seriefråtsing her kan ennå jobbes mer med. For eksempel viser utskriften over at 25 % av påfølgene episoder starter mindre enn 28,9 minutter etter forrige sluttet. Disse episodene har ikke blitt sett i sin helhet under samme sesjon (hvis de da ikke blir gjenopptatt senere i sesjonen.) 

Uansett, dette var gøy. Håper jeg får jobben!

[^1]: <https://dl.acm.org/citation.cfm?doid=2939672.2939792>
